臺灣新北地方法院行政訴訟判決
                                     110年度交字第780號

原      告  許翔任
被      告  新北市政府交通事件裁決處
                    設新北市○○區○○路○段000號2樓
代  表  人  李忠台（處長）
                    住同上
訴訟代理人  黃慧婷  律師   
上列當事人間因交通裁決事件，原告不服被告中華民國110年12
月20日新北裁催字第48-C00000000號違反道路交通管理事件裁決
，提起行政訴訟，本院判決如下：
    主  文
一、原告之訴駁回。
二、訴訟費用新臺幣參佰元由原告負擔。
    事實及理由
壹、程序方面：
    本件被告機關就本案違規事實（如下爭訟概要欄所示），前
    以民國110年10月27日新北裁催字第48-C00000000號違反道
    路交通管理事件裁決書為裁決，嗣經本院以110年11月9日新
    北院賢行審三110年度交字第780號函請被告重新審查，經被
    告重新審查後，以其原裁決書上所為之易處處分（即易處加
    倍吊扣駕照及易處吊銷駕照）於法無效乃將之刪除，而於11
    0年12月20日依相同之舉發違規事實及舉發違反法條重新製
    開新北裁催字第48-C00000000號違反道路交通管理事件裁決
    書，此有本院110年11月9日新北院賢行審三110年度交字第7
    80號函(稿)、被告答辯狀、更正前及更正後之裁決書在卷足
    憑（分見本院卷第17頁至第18頁、第43頁至第48頁、第61頁
    及第79頁）。從而，本件原告就同一違規事實之原裁決既已
    依法提起訴訟請求撤銷，而被告機關經重新審查結果，雖撤
    銷原裁決而重行更正製開新裁決，並就同一舉發交通違規事
    實為答辯，然被告重新所為之變更後裁決，並非完全依原告
    之請求處置，則參酌行政訴訟法第237條之4第3項規定反面
    解釋之旨，依法本件自不得視為原告撤回起訴，本院自仍應
    就被告變更後即110年12月20日新北裁催字第48-C00000000
    號違反道路交通管理事件裁決書為審理之標的，核先敘明。
貳、實體方面：
一、爭訟事實概要：緣原告於110年10月08日20時45分許，駕駛
    其所有之車牌號碼000-0000號普通重型機車（下稱系爭機車
    ）而行駛於新北市○○區○○路00號前之人行道（遭舉發第C000
    00000號），經新北市政府警察局三峽分局巡邏警員當場目
    睹後上前攔查，惟原告拒不停車而逕行駛離，因有「違反處
    罰條例之行為，拒絕停車接受稽查而逃逸」之違規事實，警
    員遂於110年10月8日填製新北警交字第C00000000號舉發違
    反道路交通管理事件通知單逕行舉發，記載應到案日期為11
    0年11月23日前，並移送被告處理。原告於110年10月9日提
    出違規申訴，嗣經被告調查認定原告有上開違規事實，乃依
    道路交通管理處罰條例第60條第1項之規定，以110年12月20
    日新北裁催字第48-C00000000號違反道路交通管理事件裁決
    書（下稱原處分），裁處原告罰鍰新臺幣（下同）1萬元，
    吊扣駕駛執照6個月。原告不服，遂提起本件行政撤銷交通
    裁決訴訟。
二、原告起訴主張及聲明：
㈠、原告主張要旨：
    原告駕駛騎上人行道，因當時在工作時間有點趕，需送餐給
    客人，而造成違規，沒注意到員警在盤查。目前生活是以外
    送工作為主，也是單親家庭有小孩要養，請法官減輕判決免
    吊扣駕照6個月。
㈡、聲明：⑴原處分撤銷。⑵訴訟費用由被告負擔。
三、被告答辯及聲明：
㈠、答辯要旨：
⑴、依原舉發單位答辯報告表、採證影片及影片截圖(被證6、附
    件一「2021_1008_205359_001_Trim.mp4」00:00:23~00:00:
    45)，系爭違規地點為三峽區學成路89號附近，規劃鋪設有
    人行道，原舉發員警於執行巡邏勤務時目睹原告騎乘系爭機
    車於該人行道上，隨即鳴按喇叭請求停車接受攔查，從影片
    00:00:29至00:00:37處可見原告與員警面對面，彼此間相距
    不遠，應可聽到警方鳴笛，爾後原告佯裝放下腳架配合，卻
    突然加速駛離，員警向逃逸原告不斷喝斥停車，原告依然加
    速逃離，完全無減速之現象，顯見其並無接受稽查之意願，
    明顯屬「不服稽查逃逸之行為」，原處分之作成洵屬合法。
⑵、原告既為合法考領機車駕駛執照之人，有機車車籍查詢資料
    及駕駛人基本資料（被證7）為憑，且原告為具有正常智識
    程度之成年人，其對上述規定應知之甚詳，並應確實遵守。
    是原告前揭所述，無非單方所執之詞，委無足取。
㈡、聲明：⑴原告之訴駁回。⑵訴訟費用由原告負擔。
四、爭執事項：
㈠、原告駕駛系爭機車是否有原處分所指「違反處罰條例之行為
    ，『拒絕停車接受稽查而逃逸』」之違規事實？
㈡、原告駕駛騎上人行道，因當時在工作時間有點趕，需送餐給
    客人，而造成違規，沒注意到員警在盤查，是否有理可採？
㈢、原告以外送工作為業，也是單親家庭有小孩要養，得否作為
    撤銷原處分之依據？
五、本院之判斷：
㈠、上揭事實，除爭執事項外，為原告所不爭執，並有新北警交
    字第C00000000號、第C00000000號舉發違反道路交通管理事
    件通知單、送達證書及移送證明、原告申訴書、新北市政府
    警察局三峽分局110年10月22日新北警峽交字第1103638189
    號函、新北裁催字第48-C00000000號違反道路交通管理事件
    裁決書及送達證書、新北市政府警察局三峽分局110年12月8
    日新北警峽交字第1103644776號函、警員報告表、勤務分配
    表、工作紀錄簿、登記簿、稽查及違規示意圖、違規擷取照
    片、110年12月20日重新製開之新北裁催字第48-C00000000
    號違反道路交通管理事件裁決書及送達證書、機車車籍查詢
    資料及駕駛人基本資料、採證光碟等附卷可稽（見本院卷第
    51頁至第87頁），此事實應堪認定。
㈡、本件應適用之相關法令：
⑴、道路交通管理處罰條例第3條第8款：「本條例用詞，定義如
    下：八、車輛：指非依軌道電力架設，而以原動機行駛之汽
    車（包括機車）、慢車及其他行駛於道路之動力車輛。」。
⑵、道路交通管理處罰條例第4條第2項：「駕駛人駕駛車輛、大
    眾捷運系統車輛或行人在道路上，應遵守道路交通標誌、標
    線、號誌之指示、警告、禁制規定，並服從執行交通勤務之
    警察或依法令執行指揮交通及交通稽查任務人員之指揮。」
    。
⑶、道路交通管理處罰條例第7條之2第1項第4款、第4項：「汽車
    駕駛人之行為有下列情形之一，當場不能或不宜攔截製單舉
    發者，得逕行舉發：四、不服指揮稽查而逃逸，或聞消防車
    、救護車、警備車、工程救險車、毒性化學物質災害事故應
    變車之警號不立即避讓。第一項逕行舉發，應記明車輛牌照
    號碼、車型等可資辨明之資料，以汽車所有人為被通知人製
    單舉發。」。
⑷、道路交通管理處罰條例第45條第1項第6款：「汽車駕駛人，
    爭道行駛有下列情形之一者，處新臺幣六百元以上一千八百
    元以下罰鍰：六、駕車行駛人行道。」。
⑸、道路交通管理處罰條例第60條第1項前段：「汽車駕駛人，駕
    駛汽車有違反本條例之行為，經交通勤務警察或依法令執行
    交通稽查任務人員制止時，不聽制止或拒絕停車接受稽查而
    逃逸者，除按各該條規定處罰外，處新臺幣一萬元以上三萬
    元以下罰鍰，並吊扣其駕駛執照六個月。」。
⑹、按違反道路交通管理事件統一裁罰基準及處理細則第1條規定
    ：「本細則依道路交通管理處罰條例第92條第4項規定訂定
    之」、第2條第1項、第2項規定：「處理違反道路交通管理
    事件之程序及統一裁罰基準依本細則之規定辦理。前項統一
    裁罰基準，如附件違反道路交通管理事件統一裁罰基準表。
    」，核上開統一裁罰基準及處理細則之規定，就其立法目的
    及功能，乃為防止處罰機關枉縱或偏頗，依道路交通管理處
    罰條例第92條第4項所授權交通部會同內政部訂定「違反道
    路交通管理事件統一裁罰基準及處理細則」及其附件「違反
    道路交通管理事件統一裁罰基準表」，用以維持裁罰之統一
    性與全國因違反道路交通管理事件受處罰民眾之公平，不因
    裁決人員不同，而生偏頗，寓有避免各監理機關於相同事件
    恣意為不同裁罰之功能，並非法所不許，於憲法上保障人民
    財產權之意旨並無牴觸（此並有司法院大法官會議釋字第51
    1號解釋意旨理由足資參照），並無違反法律保留原則。再
    依本件違規行為時點之違反道路交通管理事件統一裁罰基準
    表記載，機車駕駛人違反道路交通管理處罰條例第60條第1
    項規定（汽車駕駛人，駕駛汽車有違反本條例之行為，經交
    通勤務警察或依法令執行交通稽查任務人員制止時，不聽制
    止或拒絕停車接受稽查而逃逸者），於期限內繳納或到案聽
    候裁決者，應處罰鍰10,000元，並吊扣其駕駛執照6個月。
    核上開等規定，既係基於母法之授權而為訂定，且就違反道
    路交通管理事件統一裁罰基準及處理細則附件所示統一裁罰
    基準表中有關道路交通管理處罰條例第60條第1項，係以機
    車、大型重型機車及汽車、五年內違反本項規定二次以上及
    是否於期限內繳納或到案聽候裁決等，作不同罰鍰標準。渠
    等衍生交通秩序危害，既不相同，分別處以不同之罰鍰，符
    合相同事件相同處理，不同事件不同處理之平等原則，並未
    牴觸母法，是被告自得依此基準而為裁罰。
㈢、本件原告之行政訴訟意旨略以：「原告駕駛騎上人行道，因
    當時在工作時間有點趕，需送餐給客人，而造成違規，沒注
    意到員警在盤查。」等語置辯。惟查：
⑴、依現行法律規定，行政法院處理交通事件，並不限於科學儀
    器所採證據，惟仍須就事件所涉相關證據資料，包括供述及
    非供述證據，依據證據法則，憑以認定行為人交通違規行為
    之有無，此乃因交通違規事件之特性，行為態樣甚多，復不
    乏瞬間稍縱即逝之違規行為，亦不易即時利用科學儀器，取
    得證據資料。若舉發員警係親眼見聞違規經過，並書寫於公
    文書，仍不失為認定交通違規事實有無之證據方法。況警員
    舉發交通違規，係依道路交通管理處罰條例授權所為之職權
    行使。而汽機車駕駛人違規行為之取締，揆其行為本質，多
    係發生於瞬間，通常需由當場執行取締違規公務員之認識及
    判斷，且必須為立即取締作為，此為達成維持交通秩序目的
    所必要。且依道路交通管理處罰條例之規定，此種立即性之
    舉發違規，需依員警之認知判斷，並無必須另有其他積極證
    據佐證，始構成處分要件之規定，此係因執行職務之公務員
    ，通常多具有一定之考選資格與專業訓練，且其執法之對象
    係不特定之大眾，經立法政策考量結果，原則上執法人員立
    場具有客觀、公正與公平之特質，而無故意偏頗之虞。復參
    酌舉發機關之舉發警員身為執法人員與原告並不相識、亦無
    任何仇隙，或有何糾葛之利害關係，殊無甘冒負刑事罪責，
    故為虛構情節誣陷不利於原告之必要與事理，而本院復查無
    任何證據足資證明執勤員警有何捏造事實違法取締之不法情
    事及不法動機，復有上開採證光碟及所擷取之照片可資佐證
    ，則應認舉發員警本其維護交通秩序、安全職責所為本件舉
    發之違規情節，足堪採為憑信。
⑵、本件之舉發經過，業據舉發警員李興群以前揭報告表載稱：
    「職與警員顏嘉賢於110年10月8日擔服20-22時巡邏勤務，
    於20時45分許在新北市○○區○○路00號發現普重機車000-0000
    號違規行駛人行道，故職見狀依法上前攔查準備告發，惟駕
    駛人無停車熄火意圖，並將車輛掉頭準備逃逸，職見狀便大
    聲呼喊示意停止，警員顏嘉賢也呼喊表示若不停止將會再告
    發一張不服稽查逃逸之罰單，...依照員警密錄器畫面，警
    員已鳴按喇叭示意停車在先，後續於駕駛人車輛一前一後準
    備告發，而違規人卻不予理會回頭駛離不顧員警大聲嚇阻再
    次行駛人行道逃逸。...」（見本院卷第67頁），且提出前
    揭【擷取自後述「2021＿1008＿205359＿001」影像檔】違規擷
    取照片（見本院卷第72至76頁）而顯示警員二人分別於原告
    （駕車行駛於人行道）前、後方之路側近處停車執行稽查，
    而於110年10月8日下午20時55分44秒時，原停車在路側之自
    小客車即起駛離去，復提出以密錄器攝錄之採證光碟，並經
    本院當庭勘驗如下：「壹、2021＿1008＿205359＿001：一、11
    0年10月8日下午20時55分43-50秒，原告所騎乘的機車出現
    在人行道上，警察所騎乘的機車出現在原告的左前方距離大
    約10公尺，警方有叫原告停車、停車，然後警察所騎乘的機
    車再往前靠近原告約3公尺左右。二、110年10月8日下午20
    時55分54秒，警方再喊一次停車，原告所騎乘的機車就往右
    轉，此時警察跟原告間並沒有其他人或機車的出現。三、11
    0年10月8日下午20時55分55-57秒，原告所騎乘的機車往右
    轉後又迴轉往前行駛，警方有重複說停車，原告迴轉後繼續
    往前騎乘加速離去。於56秒時，另一位員警徒步向原告喊話
    停車、壹萬塊錢喔，一張壹萬塊喔，罰單壹萬塊錢喔。貳、
    2021＿1008＿205731＿308：一、110年10月8日下午20時59分05
    秒，原告所騎乘的機車出現在人行道上，警察騎乘機車由後
    靠近原告所騎乘的機車的左後方。二、110年10月8日下午20
    時59分10秒，警方接近原告所騎乘的機車左後方約1公尺距
    離。三、110年10月8日下午20時59分10-14秒，原告所騎乘
    的機車旋即右轉再迴轉加速往前行駛，警方說幹嘛、停車，
    壹萬塊錢喔，一張壹萬塊喔。」【警員二人之密錄器時間與
    爭訟事實概要所載違規時間雖有差距，尚在事實同一性之範
    圍】（見本院卷第100至101頁），互核相符，且經原告於起
    訴時自承有駕車行駛人行道之違規事實，並於本院言詞辯論
    期日當庭主張有看到警察屬實（見本院卷第100頁），至臻
    明確。
⑶、據上以觀，原告駕駛系爭機車而先有行駛人行道之違規事實
    ，警員二人駕車見狀即驅往稽查，並一前一後停於路側而夾
    擊原告，嗣當時路側起駛之車輛離去而與原告間已無其他車
    輛下，警員約於十秒間多次出聲明確示意原告（近乎停置狀
    態）停車，同時下車徒步接近原告，且過程中原告前方之警
    員僅與原告間隔3公尺、原告後方之警員僅與原告間隔1公尺
    ，事屬灼然，則依當時違規停車之自小客車已起駛離去，警
    員在渠等與原告間並無其他車輛下，歷時多次示意原告停車
    、徒步接近原告（最短距離僅間隔1公尺），而原告亦知悉
    警員執勤靠近之事實，復衡諸原告既係甫違規在先，則就警
    員是否對其進行攔停，更易產生合理之連結而予以辨明，是
    原告當庭所稱以為警察要攔汽車，實屬託詞，不可採信。又
    依當時違停汽車離去後，警員始依序進行前述稽查作為，並
    徒步接近原告，原告並無任何易於誤認之情；而縱使原告仍
    未能於該段時間內確認警員係欲對其執行稽查取締，然依上
    開主、客觀情事，原告就警員接近並要求其停車即係示意其
    接受稽查之可能性，自非可全然排除，則原告當可預見若警
    員確有該舉措而因己未停車接受稽查，勢將發生「拒絕停車
    接受稽查而逃逸」之結果，詎原告仍未停車予以確認而逕行
    駛離，即係容任該違規事實發生，則參照刑法第13條第2項
    有關「未必故意」之規定（即「行為人對於構成犯罪之事實
    ，預見其發生而其發生並不違背其本意者，以故意論。」）
    ，故仍應認原告有「違反處罰條例之行為，拒絕停車接受稽
    查而逃逸」之違規行為。據此，被告以原處分裁罰原告，於
    法自無違誤。
㈣、原告再主張：目前生活是以外送工作為主，也是單親家庭有
    小孩要養等語。惟本案原告所為乃道路交通管理處罰條例第
    60條第1項，為違反行政法上義務之行為，裁決機關本應依
    法裁決，此為法治國家必須依循之基本原則，亦無相關法律
    規定對此可考量行為人即原告之家庭狀況或生計困難等情事
    而得據以執為免罰之依據。再者，吊扣駕駛執照乃法律所明
    文規定之法律效果，原處分機關尚無酌減權限，而依其程度
    定有不同裁罰標準，尚未逾越必要之程度，與比例原則無違
    。從而，原處分依員警之違規舉發，而依道路交通管理處罰
    條例第60條第1項規定裁處吊扣原告之駕駛執照6個月，其認
    事用法亦無違誤。
六、本件判決基礎已臻明確，兩造其餘攻擊防禦方法及訴訟資料
    ，經本院審核後，或與本案爭點無涉，或對於本件判決結果
    不生影響，爰無庸一一再加論述，爰併敘明。
七、結論：原處分並無違誤，原告訴請撤銷為無理由，應予駁回
    。本件第一審裁判費新臺幣300元，應由敗訴之原告負擔，
    所以確定如主文第2項所示。
八、依行政訴訟法第195條第1項後段、第236條、第98條第1項前
    段、第237條之8第1項、第237條之9第1項，判決如主文。
中　　華　　民　　國　　111 　年　　3 　　月　　16　　日
                  行政訴訟庭法  官  陳伯厚
一、上為正本係照原本作成。
二、如不服本判決，應於判決送達後20日內，向本院提出上訴狀
    ，上訴狀並應記載上訴理由，表明關於原判決所違背之法令
    及其具體內容或依訴訟資料可認為原判決有違背法令之具體
    事實，並繳納上訴費新臺幣750元。其未表明上訴理由者，
    應於提出上訴後20日內向本院補提理由書（上訴狀及上訴理
    由書均須按他造人數附繕本），如逾期未提出上訴理由書者
    ，本院毋庸再命補正，由本院逕以裁定駁回上訴。
                            書記官  陳柔吟
中　　華　　民　　國　　111 　年　　3 　　月　　16　　日